臺灣板橋地方法院刑事判決　　　　　　　 94年度訴字第302號
公　訴　人　臺灣板橋地方法院檢察署檢察官
被　　　告　乙○○
上列被告因洗錢防制法案件，經檢察官提起公訴（九十三年度偵
字第一五七０六號），本院合議庭裁定適用簡式審判程序，判決
如下：
    主  文
乙○○連續幫助掩飾因自己重大犯罪所得財物，處有期徒刑伍月
，如易科罰金，以參佰元折算壹日。緩刑貳年。
所得財物新臺幣柒仟伍佰元沒收，如全部或一部不能沒收時，以
其財產抵償之。
    事  實
一、乙○○於民國九十三年四月間，見報紙分類廣告有收購金融
    機構帳戶，雖能預見其提供帳戶與不相識之人使用，可能係
    供他人掩飾因自己重大犯罪所得財物或財產上利益之用，惟
    需款孔急，仍不違背其本意，而基於幫助他人掩飾因自己重
    大犯罪所得財物或財產上之利益之犯意，以每本新臺幣（下
    同）一千五百元至二千元間不等之代價，陸續將附表所示之
    乙○○自己原有或新申請之銀行帳戶存摺及提款卡，在臺北
    縣樹林市鎮○街及其他不詳處所，交付與真實姓名年籍不詳
    之二名成年男子。嗣於同年五月十日中午十二時許，上開真
    實姓名年籍不詳之成年男子所屬之詐欺集團成員撥打甲○○
    之電話，向甲○○佯稱其子在外欠他人錢，若不匯錢即傷害
    其子，而向甲○○索費五萬元，使甲○○陷於錯誤，而依其
    指示於九十三年五月十日中午十二時四十一分許，前往淡水
    第一信信用合作社自動櫃員機，將上開款項匯入乙○○所有
    如附表編號一所示之彰化商業銀行樹林分行帳號00000
    000000000000號之帳戶後，經甲○○再為查證
    ，發覺受騙始報警循線查獲。
二、案經甲○○訴由臺北縣政府警察局樹林分局報請臺灣板橋地
    方法院檢察署檢察官偵查起訴。被告乙○○於本院行準備程
    序時，先就被訴事實為有罪之陳述，並聽取當事人、被害人
    之意見後，裁定適用簡式審判程序。
    理  由
一、上揭犯罪事實業據被告乙○○先後於警詢、檢察官偵訊及本
    院審理時坦承不諱，核與告訴人甲○○於警詢、檢察官偵訊
    時之指訴之被害情節，互核相符，復有淡水第一信信用合作
    社自動櫃員機交易明細表、彰化銀行顧客資料卡各一紙及玉
    山商業銀行樹林分行九十三年八月三十日玉樹林字第０四０
    八二００五號函、臺北國際商業銀行樹林分行九十三年八月
    二十七日（九三）北商銀樹字第二三六號函、上海商業儲蓄
    銀行樹林分行九十四年一月十三日上樹字第０九四００００
    二號函、華南商業銀行樹林分行九十三年十二月二十九日華
    樹存字第九三０三三五號函所附之被告於上開銀行之開戶資
    料及交易記錄各一份等足憑。
二、次查，在郵局或銀行等金融機構開設存款帳戶，原係針對個
    人社會信用而予以資金流通，具有強烈之屬人性，而金融帳
    戶為個人理財之工具，於郵局或銀行等金融機構申請開設存
    款帳戶並無任何特殊之資格限制，一般民眾皆可利用存入最
    低開戶金額之方式，任意在銀行或郵局等金融機構申請開設
    存款帳戶，且一人並可於不同之金融機構申請多數之存款帳
    戶使用，尚無任何困難，此乃眾所周知之事實，被告於為本
    案行為時為已年滿二十歲之成年人，顯屬有一般社會經驗之
    人，對此應有所認知。而有犯罪意圖者，非有正當理由，竟
    使用他人提供之帳戶，客觀上自可預見其目的係供為某筆資
    金或有價證券之存入，後再行領出或兌現之用，且該筆資金
    或有價證券之存入及提領過程係有意隱瞞其流程及行為人身
    分曝光之用意，一般人本於一般認知能力應均易於瞭解。是
    依一般人之社會生活經驗，若見他人不以自己名義申請帳戶
    ，反而向人收集存款帳戶為不明用途使用或流通，衡情對於
    該等帳戶可能供洗錢等不法目的之使用，當有合理之預期，
    況且利用不相識之人之帳戶從事常業詐欺或其他犯罪所得財
    物洗錢之用，早為傳播媒體廣為報導，被告為有社會經驗之
    成年人，其應可預見交付其名義之帳戶存摺及金融卡等物件
    予不相識之人流通，有幫助從事常業詐欺或偽造有價證券犯
    行之人利用該等帳戶掩飾、隱匿該常業詐欺集團成員或偽造
    有價證券之人因自己犯罪所得財物或財產上利益之可能，但
    其仍將自己名義之帳戶物件售予己所不相識且不知真實身分
    之人，以致自己完全無法了解、控制其帳戶物件之使用方法
    及流向，則被告應本具有縱有人利用該等金融帳戶供掩飾、
    隱匿實施常業詐欺或偽造有價證券等重大犯罪所得財物或財
    產上利益之用，亦不違背其本意之幫助意思甚明。本件事證
    明確，被告上開犯行，堪予認定。
三、按洗錢防制法已於九十二年二月六日修正公布，並於同年八
    月六日施行，修正前該法第九條第一項規定：「洗錢者，處
    五年以下有期徒刑，得併科新臺幣三百萬元以下之罰金。」
    ；同法第二條第一款規定：「本法所稱洗錢，係指下列行為
    ：掩飾或隱匿因自己或他人重大犯罪所得財物或財產上利益
    」；修正後該法第九條第一項規定：「犯第二條第一款之罪
    者，處五年以下有期徒刑，得併科新臺幣三百萬元以下之罰
    金。」；同法第二條第一款復規定：「掩飾或隱匿因自己重
    大犯罪所得財物或財產上之利益者」，本件被告犯罪時間係
    自九十三年四月間起，修正之洗錢防制法已公布、施行，本
    件自應適用行為時之法律即修正後洗錢防制法之規定，合先
    敘明。又按幫助他人犯罪者，為從犯；從犯之處罰，得按正
    犯之刑減輕之，刑法第三十條第一項前段、第二項定有明文
    。是我國刑法之幫助犯並無獨立性，而係從屬於正犯之犯罪
    而成立，並不認幫助犯之幫助行為為實行行為，幫助行為之
    是否成立犯罪、是否既遂，仍應以正犯之實行行為為準，要
    無幫助犯所犯之罪名較正犯為重之理。被告提供自己帳戶之
    行為，既係掩飾、隱匿常業詐欺等重大犯罪所得財物之構成
    要件以外之幫助行為，且被告之帳戶物件係供常業詐欺犯罪
    集團及偽造有價證券之人作為洗錢犯罪使用，則利用該等帳
    戶掩飾、隱匿常業詐欺等重大犯罪所得財物之「他人」，應
    係利用該等帳戶掩飾、隱匿「其自己」常業詐欺等重大犯罪
    所得財物。而此利用該等帳戶掩飾、隱匿其「自己」常業詐
    欺等重大犯罪所得財物之正犯應成立之罪名，應係現行洗錢
    防制法第九條第一項之掩飾、隱匿因自己重大犯罪所得財物
    罪，因任由帳戶物件流通而構成洗錢犯罪幫助犯之被告，則
    應從屬於正犯之犯罪，成立上開罪名之幫助犯，要非成立法
    定刑度較正犯為重之現行洗錢防制法第九條第二項之幫助掩
    飾他人因重大犯罪所得財物罪（法定刑最高度為有期徒刑七
    年）。查本件被告乙○○係基於幫助之犯意，將如附表所示
    之帳戶提供予真實姓名年籍不詳之成年男子所屬之詐欺集團
    使用，而幫助該集團成員於為常業詐欺之犯行時，掩飾因自
    己重大犯罪所得財物之行為。是核被告乙○○所為，係犯刑
    法第三十條第一項、修正後洗錢防制法第九條第一項之幫助
    掩飾因自己重大犯罪所得財物罪，起訴書所犯法條引用洗錢
    防制法第九條第二項之罪，惟犯罪事實記載「幫助不詳之犯
    罪集團掩飾其『自己』重大犯罪所得財物」，是檢察官起訴
    對象應以犯罪事實為準，上開引用法條應係誤載，應予更正
    （無庸變更起訴法條）。被告先後多次犯行，時間緊接、方
    法相同、觸犯構成要件相同之罪名，顯係基於概括之犯意為
    之，係連續犯，應依刑法第五十六條之規定論以一罪，並依
    法加重其刑。另被告乙○○以幫助之意思，從事構成要件以
    外之行為，乃幫助犯，依刑法第三十條第二項規定，應按正
    犯之刑減輕之。又被告於偵審中均自白犯罪，是應併依洗錢
    防制法第九條第五項後段規定，減輕其刑。被告乙○○同時
    有上述刑之加重及減輕事由，均依法先加重後遞減輕之。爰
    審酌被告提供銀行帳戶予詐欺集團，增加被害人尋求救濟之
    困難，使重大犯罪不易查察之危害，並參酌其素行、品行、
    智識程度、犯罪之手段、動機及犯後態度等一切情狀，量處
    如主文所示之刑，並諭知易科罰金之折算標準。又被告前未
    曾受有期徒刑以上刑之宣告，有臺灣高等法院被告全國前案
    紀錄表一件可證，其因一時失慮，偶罹刑典，事後已坦承犯
    行，深具悔意，經此刑之宣告後，應知警惕而無再犯之虞，
    本院因認暫不執行其刑為當，予以宣告緩刑二年，以啟自新
    。至正犯從事詐欺犯罪所用如附表所示之存摺五本、金融卡
    五枚，雖屬被告所有，惟至今仍未取回，亦未經扣案，為免
    日後執行困難，爰不為沒收之諭知，附此敘明。
四、末查，被告就上開犯行屬幫助犯罪，因此應僅就其因幫助洗
    錢犯罪所得財物予以宣告沒收，而被告雖自承其以每本一千
    五百元至二千元之代價租售其所有之存摺、金融卡〔見本院
    九十四年三月十五日簡式審判筆錄〕，惟其無法陳明確切之
    金額，基於有利被告之認定，即以每本一千五百元，五本共
    計七千五百元之價格計算被告犯行所得，依修正後第十二條
    第一項規定宣告沒收，如全部或一部不能沒收時，以其財產
    抵償之。
五、另公訴意旨以：被告乙○○提供存摺、金融卡供上開真實姓
    名年籍不詳之二名成年男子所屬之犯罪集團掩飾其常業詐欺
    犯罪所得財物，應另涉犯刑法第三十條第一項、第三百四十
    條之幫助常業詐欺罪嫌。惟按幫助犯除須對於其實施之幫助
    行為予以認識外，尚須對正犯之犯行有構成要件故意之存在
    ，始克相當。經查，本件被告出售帳戶供他人使用時，依該
    存款帳戶係供作存、提款及匯款之使用特性以觀，被告可得
    預見上開帳戶係供作他人掩飾犯罪所得款項之用，業如前述
    ，惟收購帳戶之人究為何種用途，因存摺用途甚多，尚難逕
    認其得認識他人實施常業詐欺犯罪之態樣及內容，自無從就
    該正犯所為之常業詐欺構成要件行為予以認識，自不得以幫
    助常業詐欺罪相繩。此外，本院復查無積極證據足資證明被
    告有幫助常業詐欺之犯行，則既不能證明被告有此部分犯行
    ，本應就之諭知被告無罪之判決，惟公訴意旨認此部分與被
    告前開論罪科刑之犯罪事實有想像競合犯之裁判上一罪關係
    ，爰不另為無罪之諭知，併此敘明。
據上論斷，應依刑事訴訟法第二百七十三條之一第一項、第二百
九十九條第一項前段、修正後洗錢防制法第九條第一項、第五項
、第十二條第一項、刑法第十一條前段、第五十六條、第三十條
第一項、第二項、第四十一條第一項前段、第七十四條第一款，
罰金罰鍰提高標準條例第二條，判決如主文。
本案經檢察官許智評到庭執行職務。
中　　華　　民　　國　　94　　年　　3 　　月　　29　　日
                  刑事第十三庭  法　官  侯志融
以上正本證明與原本無異
如不服本判決應於送達後10日內向本院提出上訴狀
中　　華　　民　　國　　94　　年　　3 　　月　　29　　日
                                書記官　吳進安
附錄本案論罪科刑法條全文
洗錢防制法第九條
犯第二條第一款之罪者，處五年以下有期徒刑，得併科新臺幣三
百萬元以下罰金。
犯第二條第二款之罪者，處七年以下有期徒刑，得併科新臺幣五
百萬元以下罰金。
以犯前二項之罪為常業者，處三年以上十年以下有期徒刑，得併
科新臺幣一百萬元以上一千萬元以下罰金。
法人之代表人、法人或自然人之代理人、受雇人或其他從業人員
，因執行業務犯前三項之罪者，除處罰行為人外，對該法人或自
然人並科以各該項所定之罰金。但法人之代表人或自然人對於犯
罪之發生，已盡力監督或為防止行為者，不在此限。
犯前四項之罪，於犯罪後六個月內自首者，免除其刑；逾六個月
者，減輕或免除其刑；在偵查或審判中自白者，減輕其刑。
附表：
┌──┬────────────┬──────────┐
│編號│　銀　行　名　稱　　　　│　帳　　　　 號     │
├──┼────────────┼──────────┤
│ 一 │彰化商業銀行樹林分行　　│00000000000000000   │
├──┼────────────┼──────────┤
│ 二 │玉山商業銀行樹林分行　　│0000000000000　　   │
├──┼────────────┼──────────┤
│ 三 │臺北國際商業銀行樹林分行│0000000000000　     │
├──┼────────────┼──────────┤
│ 四 │華南商業銀行樹林分行　　│000000000000　　    │
├──┼────────────┼──────────┤
│ 五 │上海商業儲蓄銀行樹林分行│00000000000000　    │
└──┴────────────┴──────────┘
